臺灣高等法院交通事件裁定　　　　　　 96年度交抗字第145號
抗　告　人
即受處分人　甲○○
上列抗告人，因違反道路交通管理處罰條例案件，不服臺灣板橋
地方法院，中華民國96年1 月30日裁定（95年度交聲更字第51號
、第52號、第53號、第54號、第55號、第56號、第57號、第58號
），提起抗告，本院裁定如下：
    主  文
抗告駁回。
    理  由
一、本件原裁定以：
(一)處分意旨略以：受處分人甲○○於如附表所示之時間、地點
    ，將其所有車號EBA-478 號輕型機車，停放於臺北市○○路
    33號對面之設有禁止停車標誌處所，有「在設有禁止停車標
    誌之處所停車」違規行為，經臺北市停車處交通助理員，於
    民國94年5月5日、6日、9日、10日、11日、12日、17日、20
    日，檢附舉發照片，分別填製臺北市政府交通局如附表所示
    舉發違反道路交通管理事件通知單（下稱舉發通知單）舉發
    ，原處分機關乃於95年4月4日以板監裁字第裁41-1AA440321
    、41-1AA440658、41-1AA440781、41-1AA440840、41-1AA44
    0895、41-1AA392827、41-1AA375381、41-1AA375335號違反
    道路交通管理事件裁決書，依道路交通管理處罰條例第56條
    第1項第1款規定，分別8次裁處罰鍰新臺幣（下同）600元。
(二)經查，車號EBA-478 號輕型機車，係異議人所有之情，業經
    依職權查明屬實，有車號查詢輕型機車車籍資料表附卷可佐
    。異議人所有之前開機車，分別於如附表所示之時間，8 次
    停放在如附表所示之未劃設停車格之人行道等情，為異議人
    所不爭執，並有違規照片及舉發通知單可憑（參見原審95年
    度交聲字第567 號卷【下稱前審卷】37至44頁、彩色照片，
    參見原審95年度交聲更字第51號卷【下稱交聲更卷】第3 頁
    ），堪認屬實。異議人雖辯稱：伊出國前將機車停放在停車
    格內，事後遭人惡意移置在機車格外云云。然依證人即本件
    舉發交通助理員葉長青於本院訊問時結證稱：「（本案這8
    張舉發的違規單都是你舉發的嗎？）只有6 張是我開的，另
    兩張是羅崇遠舉發的。是我例行性的去巡視，不是有人舉發
    的。（舉發路段的頻率？）我們巡視的路段會每個月換人，
    這個路段始終有人去巡，而且是【當時是每天都要去巡視】
    ，我當時是94年5 月份輪到我去巡視本件舉發路段，每次巡
    壹個月‧‧‧假日要有長官派勤，才會去巡視，94年4 月份
    是羅崇遠警員巡視的時間。（你5 月份去巡視的時候，有看
    到違規都會舉發？）是」等語（參見交聲更卷10頁），可知
    臺北市停車管理處，於正常上班日，每日均有派遣交通助理
    員至本件舉發地點巡視。是以，苟異議人機車係於94年4 月
    25日出國前，由異議人停放於舉發地點之停車格，事後始遭
    不詳人士惡意移置於停車格外，則異議人理應自首次遭舉發
    後，扣除未派勤例假日外，應每日經負責巡視之交通助理員
    掣單舉發，始符情理，然何以異議人僅於「94年4 月28日（
    星期四）、同月29日（星期五）、同年5月2日（星期一）、
    同月3日（星期二）、同月4日（星期三）、同月5 日（星期
    四）、同月10日（星期二）、同月13日（星期五）」遭舉發
    8 次，而未每日均遭舉發違規停車？足認該機車確係由當時
    使用人於如附表所示日期，分別停放於未劃設停車格人行道
    上，是異議人上開所辯，無非卸責之詞，難以採信。
(三)依違規照片所示，可知異議人前開機車並非始終停放於同一
    地點，即該機車於94年4 月28日、同月29日係停放在舉發地
    點人行道所栽植路樹「左方」，然自5月3日起則轉而停放該
    路樹「右方」，衡諸常情，苟異議人之機車係遭人惡意移置
    在停車格外，則事後欲將機車停放在該地點之人，見異議人
    機車已停放在停車格「外」，自無必要再將異議人之機車由
    停車格「外」之地點，移置至相鄰之亦為停車格「外」地點
    ，益徵異議人所辯上開機車係遭人移置之辯解，與常情至屬
    相違，殊無可採。異議人另辯稱：伊於94年4 月25日出國，
    迄94年5 月14日返國，雖有異議人所有之中華民國護照影本
    、內政部警政署入出境管理局95年4月28日境信慧字第09510
    092910號函暨附件異議人入出國日期證明書各1 紙在卷可參
    （參見前審卷58、47、48頁），惟此僅能證明異議人本人並
    非前述8 次違規行為之駕駛人。然本件違規機車之違規行為
    暨其機車之所有人既經認定如前，異議人復未於應到案日期
    前到案並陳報真正駕駛人，揆諸上揭規定，執勤之交通助理
    員就本件經以科學儀器取得證據資料違規事件，依法對車輛
    所有人即異議人逕行舉發，於法有據。
(四)異議人所有前開機車，確有於如附表所示時地，停放在禁止
    臨時停車處所之違規行為8 次，洵堪認定，異議人聲明異議
    指摘原處分不當，為無理由。惟異議人所有之機車所停放之
    地點，並未設有禁止停車標誌，而係未劃設有停車格人行道
    上，依前揭所述，可知人行道乃係禁止臨時停車之處所，而
    非設有禁止停車標誌之處所，是原處分認異議人所為，係在
    設有禁止停車標誌處所停車之違規行為，自有未當。從而，
    異議人異議雖無理由，惟原處分既有前揭瑕疵，應由法院撤
    銷原處分，自為裁罰如原審裁定主文所示，核無不合。
二、抗告意旨略以：抗告人於93年11月1 日從車籍地址搬至中和
    市○○路現址，從未收到舉發單，嗣因換照始知上開違規，
    抗告人係一人獨居，亦未將機車借他人使用，更於94年4 月
    25日起出國，不可能有上開多次違規，應係助理員為績效而
    移置該機車所致，為此提起抗告。
三、按，道路交通管理處罰條例所規定之罰鍰、記點之裁罰，依
    94 年2月5日公布，自95年2月5 日施行行政罰法第1條、第2
    條第4款規定，係屬行政罰，而非刑罰。次按，行政罰法第1
    條、第5 條規定：「違反行政法上義務而受罰鍰、沒入或其
    他種類行政罰之處罰時，適用本法。但其他法律有特別規定
    者，從其規定」、「行為後法律或自治條例有變更者，適用
    行政機關最初裁處時之法律或自治條例。但裁處前之法律或
    自治條例有利於受處罰者，適用最有利於受處罰者之規定」
    ，而道路交通管理處罰條例本身並未設有法律變更比較規定
    ，依該條例所屬之行政罰之性質，自應適用前開行政罰法第
    5 條有關法律變更比較之規定，而該條所規定新舊法比較，
    係以行為時及行政機關最初裁處時法律有變更為前提。本件
    抗告人違規行為時係如附表所示在「94年4月28日起至94年5
    月13日止」，原處分機關之裁處時為「95年4月4日」，道路
    交通管理處罰條例第56條，雖於94年2月5日修正公布，於94
    年9月1日施行，然該次修正就本件違規之該條第1項第1款部
    分，並未修正，此部分自無比較新舊法問題。再就道路交通
    管理處罰條例第7條之2、第85條部分，則係於94年12月28日
    修正公布，自「95年7月1日」施行，抗告人上開違規行為時
    及原處分機關裁處時，係在上開第二次修正施行前所為，是
    ，此部分亦無比較新舊法之問題，應適用原處分機關裁處時
    法律即95年7月1日修正前之道路交通管理處罰條例論處。
四、再按，汽車臨時停車時，應依左列規定：橋樑、隧道、圓環
    、障礙物對面、鐵路平交道、人行道、行人穿越道、快車道
    等處，不得臨時停車，道路交通安全規則第111條第1 項第1
    款定有明文。道路交通管理處罰條例所稱之汽車，包括機器
    腳踏車，原處分裁處時之道路交通管理處罰條例第3條第8款
    ，定有明文。又汽車駕駛人停車時，在禁止臨時停車處所停
    車者，處新臺幣600 元以上1200元以下罰鍰；汽車駕駛人之
    行為有違規停車而駕駛人不在場，當場不能或不宜攔截製單
    舉發者，得對汽車所有人逕行舉發處罰，前項逕行舉發，應
    記明車輛牌照號碼、車型等可資辨明之資料，查明汽車所有
    人姓名或名稱、住址後，製單舉發處罰之，同條例第56條第
    1項第1款、第7條之2第1項第3款及同條第2 項分別定有明文
    。復按，本條例關於車輛駕駛人之處罰，如應歸責於車輛所
    有人者，處罰車輛所有人，同條例第85條第3 項亦有明文；
    又逕行舉發違反道路交通管理事件，經汽車所有人依通知單
    之應到案日期前到案，並告知違規駕駛人姓名、身分證統一
    編號及住址者，處罰機關應即另行通知違規駕駛人到案依法
    處理；逾應到案日期，處罰機關應依本條例第85條第3 項規
    定處罰該汽車所有人，93年6月30日修正公布，於93年7月1
    日施行之違反道路交通管理事件統一裁罰基準及處理細則第
    24條亦有明文。是以，對於違反道路交通管理事件，原則上
    仍係以處罰行為人即駕駛人為主，例外始處罰汽車所有人。
    有關逕行舉發違規之交通事件，處罰機關得逕行處罰汽車所
    有人等規定，係立法機關斟酌違規駕駛人之違法程度、裁罰
    時間經濟性、蒐證成本之考量（如採證過程中可能增加交通
    事故之風險或若皆需由交警攔下所需之人力、物力成本）及
    汽車所有人通常多為車輛之使用人，如對其科以適度之舉證
    責任應無不妥等因素，因而將反證之責任轉嫁予汽車所有人
    ，以證明其非真正之違規駕駛人。是於汽車所有人可資證明
    其並非真正之違規駕駛人，且車輛駕駛人之處罰，非應可歸
    責於車輛所有人者，即可免於受罰。
五、本院經查，抗告人所有上開機車確有上開違規情事等情，有
    舉發單、相片可稽，原審詳述理由，認定抗告人所稱該期間
    ，抗告人雖出國，但該機車確有在不同時間、地點，有上開
    違規至詳，遂認定抗告人機車有上開違規情事，惟因抗告人
    未舉發駕駛人，依法裁處抗告人，於法有據，但因處分機關
    適用法條有誤，乃撤銷原處分，另為適法處分，核尚無不合
    。抗告人猶以其機車應未違規云云置辯，但乏具體證據可憑
    ，自難憑採。抗告人另辯稱該機車應係助理員為績效而任意
    移動多次云云，但係臆測之詞，毫無客觀證據可憑，且依證
    人葉長青於原審所證，更難採信。此外，抗告人所提相片，
    僅係照相當時狀態，難為抗告人未違規之有利認定。從而，
    抗告人以上情指摘原裁定不當，核非可採，其抗告為無理由
    ，自應予駁回。
六、據上論結，應依道路交通案件處理辦法第26條，刑事訴訟法
    第412條，裁定如主文。
中　　華　　民　　國　　96　　年　　3 　　月　　3 　　日
                  刑事第十四法庭審判長法　官  陳志洋
　　　　　　　　　　　　　　　　      法  官  沈宜生
　　　　　　　　　　　　　　　　      法  官  蔡聰明
以上正本證明與原本無異。
不得再抗告。
                                      書記官  陳建邦
中　　華　　民　　國　　96　　年　　3 　　月　　7 　　日
